臺灣高等法院高雄分院民事判決　九十年度訴易字第一○三號
　　　原　　　告　甲○○原名.
　　　被　　　告　乙○○
右當事人間因過失傷害案件，原告於刑事訴訟程序附帶提起民事訴訟，請求侵權行為
損害賠償事件，經本院刑事庭裁定移送，本院判決如左︰
被告應給付原告新臺幣伍萬元，及自民國九十年十月十七日起，至清償日止，按年息
百分之五計算之利息。
原告其餘之訴駁回。
訴訟費用由被告負擔九分之一，餘由原告負擔。
原告假執行之聲請駁回。
一、原告主張：被告於民國八十九年五月九日中午十二時三十五分許，騎乘車號ＺＧ
　　Ｈ─六五二號機車，沿高雄市新興區○○○路慢車道，由東往西方向行駛，途經
　　該路五六之一號前，未保持隨時可以煞停之安全距離，一時不慎追撞同向前方由
　　原告騎乘之ＨＮＯ─○二六號機車，致原告人車倒地，受有左膝內側皮膚缺損之
　　傷害。被告不法傷害原告之身體，致原告受有以下之損害：醫療費用新臺幣（下
　　同）六萬六千九百二十四元、看護費用十萬八千元、工作損失六萬元、精神上之
　　損害二十萬元，爰依侵權行為之法律關係，請求被告給付四十三萬四千九百二十
　　四元，及自起訴狀繕本送達翌日起至清償日止之法定遲延利息，並願供擔保，請
　　准宣告假執行等語。
二、被告則以：被告並無駕車撞及原告，而係見原告跌倒加以扶持，且退萬步言，縱
　　認被告騎機車疏未注意撞及原告，惟刑事判決認定原告所受之損害僅為左膝內側
　　皮膚缺損之傷害，則原告僅得請求該部分之損害。又皮膚缺損之傷害為皮膚表面
　　之傷害，敷擦外科消毒用藥即可痊癒，原告當日既可取藥自行離院，亦足證原告
　　所受之傷害，對其勞動能力並無減少，其在精神上亦無受何痛苦可言等情，資為
　　抗辯。故請求駁回原告之訴及假執行之聲請，如受不利之判決，願供擔保，請准
　　免為假執行。
三、原告主張被告於八十九年五月九日中午十二時三十五分許，騎乘車號ＺＧＨ─六
　　五二號機車，沿高雄市新興區○○○路慢車道，由東往西方向行駛，途經該路五
　　六之一號前，未保持隨時可以煞停之安全距離，一時不慎追撞同向前方由原告騎
　　乘之ＨＮＯ─○二六號機車，致原告人車倒地，受有左膝內側皮膚缺損之傷害之
　　情，業據本院依職權調取本院九十年度交上易字第二二九號過失傷害刑事案件歷
　　審全卷核閱，經查：
（一）原告於右揭時地遭被告騎乘機車自後追撞而受傷之事實，業有高雄市立大同醫
　　　院八十九年十二月十五日以高市大醫歷字第五一九一號函送之原告病歷一份在
　　　卷可稽（刑事偵查卷），並經證人即高雄市立大同醫院之醫師許博仁於刑事庭
　　　證述明確；佐以證人即案發當時據報趕赴現場處理之高雄市政府警察局新興分
　　　局中山路派出所警員謝迺夫證述：我到現場時，被告坐在自己之機車上抽菸，
　　　我詢問被告是否係其騎車，被告不回答，也未向我表示不是其撞到原告等語（
　　　原審刑事庭九十年四月十七日訊問筆錄），依證人謝迺夫所言，被告當時並未
　　　有積極協助原告之舉措；再者，果當時被告僅係下車欲協助原告，當警方詢問
　　　是否為其撞擊原告之時，被告應立即表示並非其撞擊原告之情，被告竟未為之
　　　，顯與常理有違，被告前揭辯詞不足採信。
（二）至原告所指訴本件車禍其除上揭傷害外，尚受有鼻骨及肋骨斷裂等之傷害，並
　　　自八十九年五月十一日起至同月二十四日止，在文雄醫院因左胸挫傷併左第七
　　　肋骨骨折而住院治療，自同年六月二十六日起至同年七月五日止，在私立高雄
　　　醫學大學附設中和紀念醫院因鼻骨骨折住院治療，又自同年七月十五日起至同
　　　月十九日止，在私立高雄醫學大學附設中和紀念醫院因右腳跟灼傷合併皮膚壞
　　　死住院治療，再自八十九年八月二日起至同月十五日止，在文雄醫院因右側足
　　　部皮膚缺損並發炎而住院，業據其提出文雄醫院、私立高雄醫學大學附設中和
　　　紀念醫院之診斷證明書各二紙為證（刑事警卷第六頁至第九頁）。惟證人即高
　　　雄立市大同醫院之醫師許博仁到院證述：原告當時僅受有左膝內側破皮之傷害
　　　，依Ｘ光照射之結果，肋骨並無斷裂之現象，亦無鼻骨斷裂之症狀等語（原審
　　　刑事庭九十年五月十日訊問筆錄），且經本院向高雄市立大同醫院函詢，經覆
　　　：病患黃柳九確曾於八十九年五月九日因車禍至本院急診，主訴有左膝擦傷，
　　　及左肩胛處疼痛症狀，並施以胸部Ｘ光檢查，無顯示有左第七肋骨骨折跡象；
　　　至於鼻骨是否骨折，當天黃員並無該方面之症狀主訴等情，有該院九十一年一
　　　月二十五日高市大醫歷字第○二九一號函可稽（本院訴易字卷第五三頁）；本
　　　院又向文雄醫院函詢，據覆：黃柳九君於八十九年五月十一日到本院就診，黃
　　　君主訴兩天前車禍受傷胸部疼痛，經檢查診斷左胸第七肋骨骨折，當時並無鼻
　　　骨受傷。黃柳九君又於八十九年八月二日到本院就診，黃君自訴，大約三個月
　　　前發生車禍，右足跟部被機車燙傷，導致皮膚壞死與缺損等情，有該院九十一
　　　年一月十八日（91）文雄字第○○六號函可憑（本院訴易字卷第五一頁）；本
　　　院再向私立高雄醫學大學附設中和紀念醫院函詢，其覆稱：黃君於八十九年六
　　　月二日至本院耳鼻喉科門診，主訴其於八十九年五月九日車禍鼻子受傷，黃君
　　　於八十九年七月十五日至本院整形外科求診是因八十九年六月之車禍當時造成
　　　右腳後跟接觸性灼傷等情，亦有該院九十一年一月二十八日（91）高醫附秘字
　　　第○二五九號函可參（本院訴易字卷第五七頁），足見原告於高雄市立大同醫
　　　院就診時，僅有左膝擦傷及左肩胛處疼痛症狀，而其至文雄醫院就診時，其左
　　　胸第七肋骨骨折之傷害係根據原告之陳述而認係本件車禍引起，且當時並無鼻
　　　骨受傷，又其至私立高雄醫學大學附設中和紀念醫院就診時，其鼻骨受傷亦係
　　　根據原告之陳述而認係本件車禍引起，至其右足跟部燙傷係因其八十九年六月
　　　之車禍引起，與本件並無關聯。綜上各節，原告所受第七肋骨骨折及鼻骨、右
　　　足跟之傷害均難證明與本件車禍有關。至高雄市立大同醫院上開函文雖有：如
　　　有骨折，當日也未必會有症狀出現，因車禍剛發生，患者往往驚魂未定，容易
　　　忽略其他身體症狀等語，該院放射科醫師王至俊亦到庭證稱：有可能八十九年
　　　五月九日照Ｘ光片，未照出骨折，到同月十一日症狀比較明顯才照出來，這和
　　　患者照Ｘ光時，吸氣、吐氣有關，從Ｘ光片看來，在文雄醫院甲○○吸氣非常
　　　足，照得很清楚，在大同醫院吸氣沒有文雄醫院那麼足，還有可能剛骨折時症
　　　狀不明顯，經走動骨折部位挫開，就照得清楚等語（本院訴易字卷第八四頁）
　　　，惟此僅得認原告第七肋骨骨折等其他傷害可能係本件車禍造成，自不得據為
　　　不利被告之證據。
（三）按汽車在同一車道行駛時，除超越前車外，後車與前車之間應保持隨時可以煞
　　　停之距離，又汽車行駛時，駕駛人應注意車前狀況及兩車併行之間隔，並隨時
　　　採取必要之安全措施，道路交通安全規則第九十四條第一、三項分別定有明文
　　　，被告既考領有機車駕照，對上開規定自應知之甚詳，竟於騎乘機車之時疏未
　　　注意上述規定，未保持隨時可以煞停之距離並注意車前狀況，以致肇事並致原
　　　告受有上述傷害，被告應有過失，且其過失行為與原告之受傷間，具有相當因
　　　果關係。
四、按因故意或過失，不法侵害他人之權利者，負損害賠償責任，民法第一百八十四
　　條第一項定有明文。又按民法第一百九十三條規定，不法侵害他人之身體或健康
　　者，對於被害人因此喪失或減少勞動能力或增加生活上之需要時，應負損害賠償
　　責任。再不法侵害他人之身體、健康，被害人雖非財產上之損害，亦得請求賠償
　　相當之金額，民法第一百九十五條第一項前段亦有明文。又慰藉金之核給之標準
　　應斟酌雙方身分資力與加害程度，及其他各種情形核定相當之數額（最高法院五
　　十一年台上字第二三三號判例參照）。本件被告過失傷害原告之身體，已認定如
　　前述，則揆諸前開規定，原告依侵權行為之法律關係，請求被告負損害賠償責任
　　，即非無據。
五、就原告請求之各項損害，是否應予准許，爰分敘如下：
　(一)醫藥費部分：
　　原告因本件車禍就醫治療，固提出高雄市立大同醫院、文雄醫院、私立高雄醫學
　　大學附設中和紀念醫院之醫療費用收據為證，惟其中文雄醫院及私立高雄醫學大
　　學附設中和紀念醫院部分，尚難認係因本件車禍引起，業如前述，自難據以請求
　　。而高雄市立大同醫院部分之收據，原告就診日期均於九十年間，則難認與本件
　　車禍左膝內側皮膚缺損之傷害有關，自不得准許。
　(二)醫療期間薪資損失及看護費用部分：
　　原告主張其因本件車禍，自八十九年五月十一日起至同年八月十五日止住院治療
　　，無法工作，致損失三個月薪資收入共六萬元等情，固有文雄醫院、私立高雄醫
　　學大學附設中和紀念醫院之診斷證明書各二紙可稽（刑事警卷第六頁至第九頁）
　　。原告又主張其於上開住院期間及另自九十年四月十一日起至同月二十一日止之
　　住院期間，共支出看護費用十萬八千元。然原告於上開住院期間及另自九十年四
　　月十一日起至同月二十二日之住院治療尚難認與本件車禍有關，業如前述，所請
　　尚難採取。
　(三)慰撫金部分：
　　原告因本件車禍受有左膝內側皮膚缺損之傷害，已如前述，其精神上受有痛苦。
　　又原告為國小肄業，目前無業，其名下無財產；而被告為國中畢業，在電子公司
　　上班，月薪二萬二千元，其名下亦無資產之情，業據兩造分別陳明在卷（本院訴
　　易字卷第三三頁），並經本院依職權分別向財政部台灣省南區國稅局屏東縣分局
　　、財政部高雄市國稅局、財政部財稅資料中心調閱兩造之財產歸戶資料在卷足憑
　　（本院訴易字卷第十八頁至第二八頁）。本院審酌原告受傷情狀，及被告肇事後
　　矢口否認其過失，及兩造之身分、地位，及前開所述職業、資力及經濟狀況，認
　　原告請求慰撫金二十萬元為過高，應予核減為五萬元，方屬公允，逾此數額之請
　　求，為無理由。
六、從而，原告依侵權行為之法律關係，請求被告給付五萬元，及自起訴狀繕本送達
　　翌日即九十年十月十七日起至清償日止，按週年利率百分之五計算之法定遲延利
　　息，洵屬正當，應予准許。至逾此部分之請求，為無理由，應予駁回。另原告陳
　　明願供擔保，請准宣告假執行，惟原告勝訴部分，不得上訴第三審法院，自無宣
　　告假執行必要；至原告敗訴部分，其假執行之聲請亦失所附麗，均應併予駁回。
　　又本件事證已臻明確，兩造其餘攻擊防禦方法及舉證，核與判決結果無影響，爰
　　不一一論述，附此敘明。
據上論結：本件原告之訴為一部有理由，一部無理由，依民事訴訟法第七十九條但書
，判決如主文。
中　　　華　　　民　　　國　　九十一　　年　　　七　　　月　　三十一　　日
                                      臺灣高等法院高雄分院民事第一庭
~B1審判長法官　黃金石
~B2　　　法官　吳登輝
~B3　　　法官　魏式璧
右正本證明與原本無異。
不得上訴。
中　　　華　　　民　　　國　　九十一　　年　　　七　　　月　　三十一　　日
~B法院書記官　林靜霙
